臺灣嘉義地方法院刑事判決　　　　　　　 96年度易字第627號
公　訴　人　臺灣嘉義地方法院檢察署檢察官
被　　　告　甲　○
　　　　　　　　　　　三樓2
上列被告因詐欺案件，經檢察官提起公訴（96年度偵字第6470號
），本院判決如下：
    主  文
甲○共同犯詐欺取財罪，處有期徒刑壹年貳月，減為有期徒刑柒
月。
    事  實
一、甲○（原名李慶興）明知金融機構帳戶係個人理財之重要工
    具，攸關個人財產、信用之表徵，並可預見一旦交予他人使
    用，即有供作財產犯罪之可能，且一般人刻意使用他人帳戶
    ，其目的應在於取得贓款及掩飾犯行，仍基於詐欺取財之不
    確定故意，於民國96年4 月12日、13日間某時，在嘉義火車
    站將其所有之臺灣中小企業銀行（下稱「中小企銀」）民雄
    分行帳號00000000000 號帳戶（下稱「中小企銀帳戶」）存
    摺影本，交付予不詳姓名、年籍綽號「阿志」之成年男子；
    嗣並於同年月18日上午11時許，在嘉義縣民雄鄉之中小企銀
    民雄分行外，將其上開帳戶之存摺正本、印章、提款卡交付
    予「阿志」，供為匯、提款使用。嗣甲○與前述詐欺集團成
    員基於意圖為自己不法所有之犯意聯絡，先於96年4 月14日
    （起訴書誤載為16日）某時許，由該詐欺集團中自稱「許惠
    君」者撥打乙○○之電話，向乙○○詐稱已抽中某「凱麗公
    司」之贈獎活動，惟需先匯款5 ％至「凱麗公司」，方可領
    取獎金，乙○○因而陷於錯誤，該詐欺集團成員即接續指示
    乙○○於96年4 月14日、4 月16日分3 次匯款至陳俊旗、施
    俊吉帳戶，並於同年月17日、19日為下列匯款行為：(一)於96
    年4 月17日至桃園縣大園鄉之第一商業銀行大園分行匯款新
    臺幣（下同）85萬8 千元至甲○之中小企銀帳戶內，(二)再於
    同日至相同銀行匯款32萬6,283 元至甲○之中小企銀帳戶內
    ，(三)於96年4 月19日至桃園縣大園鄉之新竹國際商業銀行大
    園分行匯款24萬5 千元至甲○之中小企銀帳戶內，(四)於同日
    至桃園縣大園鄉之國泰世華商業銀行大園分行匯款145 萬6
    千元至甲○之中小企銀帳戶內。嗣上開匯款入戶後，甲○隨
    即接續於96年4 月17日至中小企銀臺中民權分行分別提領85
    萬8 千元、13萬5 千元，於96年4 月18日至中小企銀南嘉義
    分行分提領19萬元，於96年4 月19日至中小企銀民雄分行分
    別提領1,46萬元、24萬元。甲○並將領得之上開現金均交付
    「阿志」後，藉以謀取「阿志」先前與其言明匯款金額0.5
    ％（起訴書誤載為5 ％）之利潤。嗣因乙○○知悉受騙而報
    案，始經警循線查獲上情。
二、案經臺中市警察局第五分局報請臺灣臺中地方法院檢察署檢
    察官呈請臺灣高等法院檢察署檢察長令轉臺灣嘉義地方法院
    檢察署檢察官偵查起訴。
    理  由
一、按被告以外之人於審判外之陳述，雖不符刑事訴訟法第159
    條之1 至同法第159 條之4 之規定，而經當事人於審判程序
    同意作為證據，法院審酌該言詞陳述或書面陳述作成時之情
    況，認為適當者，亦得為證據。當事人、代理人或辯護人於
    法院調查證據時，知有第159 條第1 項不得為證據之情形，
    而未於言詞辯論終結前聲明異議者，視為有前項之同意，刑
    事訴訟法第159 條之5 定有明文。查被告對於被害人乙○○
    於警詢中所為證述等下列供述證據之證據能力，迄至言詞辯
    論終結前，均未聲明異議。本院審酌上開供述證據之取得過
    程並無瑕疵，與本案待證事實間復具有相當之關聯性，且經
    本院於審理時逐一提示予被告表示意見，無礙於被告之彈劾
    詰問權，以之作為本案證據並無不當，自得採為本件認定事
    實之基礎，合先敘明。
二、訊據被告固不否認有上述犯罪事實欄所載提供中小企銀帳戶
    資料予「阿志」，以及前往中小企銀各分行領款之行為，惟
    辯稱：是以找工作的方式應徵，「阿志」說每個人一年有1
    千萬元的節稅金額，希望伊幫他們節稅，伊才提供中小企銀
    帳戶，伊之前根本不知道他們是詐騙集團，是後來才知道的
    ，當時沒想說會被拿來詐騙用，伊僅係疏忽，並無詐欺之犯
    意云云。惟查：
(一)前開犯罪事實，業據被害人乙○○於警詢中證述纂詳（見警
    卷第5 至7 頁）；復有第一商業銀行大園分行匯款申請書回
    條2 紙、新竹國際商業銀行大園分行匯款副通知書1 紙、國
    泰世華商業銀行桃園分行匯出匯款回條1 紙（見警卷第8 至
    9 頁），以及內政部警政署反詐騙案件紀錄表、金融機構聯
    防機制通報單、桃園縣警察局大園分局大園派出所受理詐騙
    帳戶通報警示簡便格式表（見警卷第10至13頁），暨被告之
    中小企銀民雄分行開戶印鑑卡、帳戶基本資料、該帳戶96年
    4 月13日至96年4 月19日之交易明細、中小企銀民雄分行96
    年9 月6 日民雄字第2401號函及所附客戶及帳戶基本資料（
    見警卷第15至17頁、偵卷第22至24頁）在卷可佐，堪認被害
    人乙○○確因受詐欺陷於錯誤而於上揭時、地分次將上開款
    項匯至被告之中小企銀帳戶無訛。另依中小企銀民雄分行96
    年10月11日民雄字第2641號函檢附之96年4 月19日取款憑條
    影本2 紙及被告臨櫃提款照片2 張、中小企銀民權分行96年
    9 月28日96民權字第20017 號函檢附之被告96年4 月17日取
    款憑條影本2 紙及臨櫃提款照片影本5 張、中小企銀南嘉義
    分行96年10月2 日96南嘉義字第197 號函檢附之被告96年4
    月18日取款憑條1 張及臨櫃提款照片1 張（見本院卷第29至
    44頁），被告於上記時、地分次至中小企銀各分行，將被害
    人乙○○匯入之款項提領一空之事實，亦堪認定。
(二)被告雖以前揭情詞置辯。惟就提供中小企銀帳戶予「阿志」
    之原因，被告於警詢中先陳稱：「一位自稱該公司組長之男
    子收走（名字我不知道），公司最近有錢要進來需要所以將
    我帳簿收走」（見警卷第2 頁），嗣於本院審理中改稱：「
    我是以找工作的方式應徵，他說每個人一年有一千萬元的節
    稅金額，希望我幫他們節稅，我才提供我的帳戶」（見本院
    卷第13頁）。另就其與「阿志」之聯絡經過，被告於偵查中
    先陳稱：「我是在96年4 月間透過報紙應徵盛華財務公司收
    費員，我與該主管見過3 次面，第1 次是在96年4 月16日在
    台中市某處的臺灣中小企銀門口見面，該主管叫『阿志』」
    （見偵卷第6 至7 頁），嗣於本院審理中又改稱中小企銀帳
    戶存摺影本最早是96年4 月12日或13日在嘉義火車站那裡交
    給「阿志」（見本院卷第64頁）。其供述前後反覆，是否可
    採，已非無疑。
(三)實則，被告所辯顯與客觀事證不符，且有諸多悖於常理之處
    ：
１、經查，本件被害人乙○○於96年4 月19日至國泰世華商業銀
    行匯款1,45萬6 千元之匯款單上所填載之收款人行動電話為
    「0000000000」，確係被告所申設之行動電話，有遠傳電信
    股份有限公司門號基本資料查詢單在卷可佐（見偵卷第17至
    18頁），並為被告所不爭執。其雖辯稱：該手機號碼有提供
    給「阿志」，該電話都是伊自己使用，但上班的時候公司說
    進出股市的金額很大，怕有危險，故要求伊上班的時候要把
    手機交給「阿志」保管，故伊跟「阿志」在一起的時候手機
    要交給他保管，不在一起時手機就會交還給伊自己使用（見
    本院卷第12頁）；另依被告所述，公司（即指「阿志」）都
    用「0000000000」號電話跟其聯繫（見警卷第3 頁）、盛華
    財務公司誠徵收費員之廣告上所留電話則為「0000000000」
    （見警卷第9 頁）；再依被告所述，其與「阿志」是從96年
    4 月17日至20日一起工作4 天，每天工作時間是上午8 、9
    點到下午5 點，工作時間都與「阿志」在一起（見本院卷第
    66頁、警卷第3 頁）。故如依被告上開所述，其在96年4 月
    17日至19日上午8 、9時至下午5 時之上班時間內，上開「
    0000000000」之行動電話應係交由「阿志」保管，而非由被
    告自行持用；然依本院調閱之0000000000號電話雙向通聯紀
    錄（見本院卷第17至23頁），被告在96年4 月19日9 時52分
    19秒、11時12分34秒，分別曾以上開0000000000號電話與「
    阿志」持用之0000000000號電話，以及上開廣告上所留之00
    00000000電話通聯；此外，96年4 月20日10時45分39秒至13
    時51分36秒，被告持用之0000000000號電話與「阿志」持用
    之0000000000號電話，更有多達6 通之通話紀錄。顯見被告
    辯稱其所持用之上開電話在上班時間均交由「阿志」保管，
    並未自行使用云云，並非事實。
２、另依被告所述，其係透過報紙應徵盛華財務公司收費員，就
    職後2 、3 日即將中小企銀帳戶之存摺正本、提款卡、印章
    與身分證影印本交給「阿志」，卻未曾查詢過盛華財務公司
    之地址、負責人，不知道「阿志」之真實姓名，亦未向「阿
    志」索取名片，未問過「阿志」公司在何處（見偵卷第6 至
    7 頁），顯不合常情。
３、再依被告所述，其工作項目只要領錢，底薪2 萬元，每件可
    以拿0.5 ﹪之佣金（見偵卷第7 頁）；如以本件被害人乙○
    ○遭詐騙後被告提領之金額共計288 萬元計算，其在短短3
    天內（即96年4 月17日至4 月19日），僅需提款即可獲取14
    ,400 元 （即2,880,000 ×0.5 ﹪）之報酬，工作輕鬆、獲
    利卻如此之豐。此外，被告係分5 次將被害人匯入之款項提
    領一空，並分3 天分別至中小企銀台中民權分行、南嘉義分
    行、民雄分行提款（見本院卷第29至44頁），顯係為規避密
    集於同一分行大額提款之風險，益徵被告等所為在在有悖於
    常情，其應可預見該等款項顯係不法所得甚明。
(四)按刑法上之故意，可分為直接故意與不確定故意（間接故意
    ），所謂「不確定故意」，係指行為人對於構成犯罪之事實
    ，預見其發生而其發生並不違背其本意者，刑法第13條第2
    項定有明文。又於金融機構開立之帳戶，為個人理財之工具
    ，申請開設帳戶並無特殊限制，一般民眾皆能自由申請開戶
    ，且亦可同時在不同金融機構申請多數存款帳戶使用，並有
    一定金融交易目的及識別意義，具高度專有性，且一般人皆
    有妥為保管帳戶資料，防止他人任意使用之認識，縱因特殊
    情況偶有交付他人使用之需，亦必深入瞭解用途後再行提供
    他人使用，方符常情，且依一般人之社會生活經驗，並無使
    用他人帳戶之必要，佐以近年來利用人頭帳戶詐騙之案件層
    出不窮，媒體及政府無不大力宣導，提醒注意，即若不以自
    己名義申請開立帳戶使用，反向他人蒐集或收購金融機構帳
    戶使用，帳戶所有人對此應可預見其目的係為用以詐取他人
    財物。衡以被告甲○為48歲之成年男子，高中畢業，前曾從
    事汽車銷售10年，並開設紅茶店2 年，工作期間貨款及收入
    都是其一手打點（見偵卷第6 頁）；其為智慮成熟且具豐富
    社會智識經驗之成年人，亦自承知悉一般正常之人均可申辦
    金融帳戶及提款卡，以及近年來詐欺集團均利用人頭帳戶犯
    罪、騙取被害人金錢（見偵卷第6 至7 頁），對於其所有之
    中小企銀帳戶係作為詐欺取財工具，且其多次提領之不詳來
    源鉅額款項係詐財所得，應有所預見，竟仍恣意將上開中小
    企銀帳戶提供作為詐欺取財之工具，並負責取款，其有詐欺
    取財之不確定故意及行為甚明。綜上所述，本件事證明確，
    被告之犯行堪以認定。
三、論罪科刑：
(一)核被告所為，係犯刑法第339 條第1 項之詐欺取財罪。其與
    綽號「阿志」，真實姓名、年籍不詳之成年男子，有犯意聯
    絡及行為分擔，均為共同正犯。其等向被害人乙○○施予詐
    術詐欺取財，自形式上觀察，固可分為數行為，惟其等係基
    於一個意思決定，利用同一機會，於密接之時地接續而為，
    侵害同一法益，應評價為一行為，僅論以一罪。
(二)爰依被告之供述（見本院卷第69頁）及卷附其臺灣高等法院
    被告前案紀錄表，審酌：被告高中畢業之智識程度，目前擔
    任大巴士駕駛、獨自居住之生活狀況，無刑事犯罪紀錄之素
    行，及其提供金融帳戶並負責取款而與詐騙集團成員共犯詐
    欺取財罪，增加政府查緝犯罪之困難，嚴重危害社會秩序及
    金融體系，惡性非輕，被害人所受損害高達288 萬餘元，及
    其犯後猶否認犯行，未見悔意，惟念其並非本件詐欺取財之
    主謀等一切情狀，認檢察官求處被告有期徒刑5 年，尚有過
    重，應量處如主文所示之刑，以資懲儆。
(三)按犯罪在96年4 月24日以前者，除本條例另有規定外，有期
    徒刑減其刑二分之一；依本條例應減刑之罪，未經判決確定
    者，於裁判時，減其宣告刑；96年7 月16日施行之中華民國
    九十六年罪犯減刑條例第2 條第1 項、第7 條第1 項分別定
    有明文。被告係於96年4 月24日以前為本件犯行，復無不得
    減刑之例外情形，爰依上開減刑條例之規定，減其宣告刑如
    主文所示。
據上論斷，應依刑事訴訟法第299 條第1 項前段，刑法第28條、
第339 條第1 項，刑法施行法第1 條之1 第1 項、第2 項前段，
中華民國九十六年罪犯減刑條例第2 條第1 項第3 款、第7 條，
判決如主文。
本案經檢察官江金星到庭執行職務。
中　　華　　民　　國　　96　　年　　12　　月　　31　　日
 　　　　　　     刑事第三庭 審判長法　官　陳 仁 智
                                   法  官  鄭 雅 文
                                   法  官  陳 蒨 儀
上列正本證明與原本無異。
如不服本判決，應於判決送達後十日內向本院提出上訴狀，上訴
書狀依法應敘述具體理由，如未敘述具體理由者，應於上訴期間
屆滿後二十日內補提理由書於本院（均應附繕本）。告訴人或被
害人如對於本判決不服者，應具備理由請求檢察官上訴，其上訴
期間之計算係以檢察官收受判決正本之日期為準。
中　　華　　民　　國　　96　　年　　12　　月　　31　　日
                                   書記官  楊 國 色
附錄本判決論罪法條：
中華民國刑法第339條第1項：
意圖為自己或第三人不法之所有，以詐術使人將本人或第三人之
物交付者，處5 年以下有期徒刑、拘役或科或併科1 千元以下罰
金。
